【裁判字號】    97,上訴,334
【裁判日期】    970717
【裁判案由】    違反毒品危害防制條例
【裁判全文】
臺灣高等法院高雄分院刑事判決         97年度上訴字第334號
上  訴  人
即  被  告  乙○○
選任辯護人  梁智豪律師
上  訴  人
即  被  告  甲○○
                    現另案於臺灣臺南監獄執行中
公設辯護人  本院公設辯護人李佩娟
上列上訴人因違反毒品危害防制條例案件，不服臺灣高雄地方法
院96年度訴字第885 號中華民國96年12月26日第一審判決（起訴
案號：臺灣高雄地方法院檢察署95年度偵字第9984號），提起上
訴，本院判決如下：
    主  文
原判決撤銷。
乙○○共同連續販賣第一級毒品，處有期徒刑拾貳年，褫奪公權
陸年；扣案之門號0000000000號行動電話壹支，沒收；未扣案之
共同販賣第一級毒品所得新台幣伍萬元，其中新台幣伍仟元與甲
○○連帶沒收，如全部或一部不能沒收時，以其財產抵償之。又
共同連續販賣第二級毒品，處有期徒刑捌年；扣案之門號000000
0000號行動電話壹支，沒收；未扣案門號0000000000號行動電話
壹支，沒收，如全部或一部不能沒收時，追徵其價額或以其財產
抵償之；未扣案之共同販賣第二級毒品所得新台幣捌仟元，與甲
○○連帶沒收，如全部或一部不能沒收時，以其財產抵償之。應
執行有期徒刑拾捌年，褫奪公權陸年；扣案之門號0000000000號
行動電話壹支，沒收；未扣案門號0000000000號行動電話壹支，
沒收，如全部或一部不能沒收時，追徵其價額或以其財產抵償之
；未扣案之共同販賣第一、二級毒品所得共計新台幣伍萬捌仟元
，其中新台幣壹萬參仟元與甲○○連帶沒收，如全部或一部不能
沒收時，以其財產抵償之。
甲○○共同連續販賣第一級毒品，累犯，處有期徒刑拾年，褫奪
公權伍年；扣案之門號0000000000號行動電話壹支，沒收；未扣
案之共同販賣第一級毒品所得新台幣伍仟元，與乙○○連帶沒收
，如全部或一部不能沒收時，以其財產抵償之。又共同連續販賣
第二級毒品，累犯，處有期徒刑柒年陸月；扣案之門號00000000
00號行動電話壹支，沒收；未扣案門號0000000000號行動電話壹
支，沒收，如全部或一部不能沒收時，追徵其價額或以其財產抵
償之；未扣案之共同販賣第二級毒品所得新台幣捌仟元，與乙○
○連帶沒收，如全部或一部不能沒收時，以其財產抵償之。應執
行有期徒刑拾陸年，褫奪公權伍年；扣案之門號0000000000號行
動電話壹支，沒收；未扣案門號0000000000號行動電話壹支，沒
收，如全部或一部不能沒收時，追徵其價額或以其財產抵償之。
未扣案之共同販賣第一、二級毒品所得新台幣壹萬參仟元，與乙
○○連帶沒收，如全部或一部不能沒收時，以其財產抵償之。
    事  實
一、甲○○（綽號清哥、老清）前於民國92年間因毒品危害防制
    條例案件，經原審法院判處應執行有期徒刑11月確定，於94
    年4 月24日執行完畢出監。與乙○○（綽號大打仔）二人均
    明知海洛因、甲基安非他命（起訴書誤載為安非他命，應予
    更正）為毒品危害防制條例第2 條第2 項第1 、2 款所列管
    之第一、二級毒品，非經許可不得持有、販賣。
二、乙○○竟先基於販賣第一級毒品海洛因之概括犯意，自94年
    6 月1 日起至95年2 月底止，由陳欽斌先以所持用門號0000
    000000之行動電話與乙○○所有門號0000000000之行動電話
    聯絡後，約在高雄縣鳳山市○○○路家樂福附近輪胎店旁的
    公園外或高雄市前鎮區興仁國中附近巷口，以每次1 包新台
    幣（下同）1000元之價格，連續販賣海洛因45次予陳欽斌，
    共計得款45,000 元。
三、乙○○又承上開概括犯意及另基於販賣第二級毒品甲基安非
    他命之概括犯意，與分別基於販賣第一級毒品海洛因、第二
    級毒品甲基安非他命概括犯意之甲○○，共同基於犯意之聯
    絡：(一)自95年2 月間某日起至同年3 月間某日止，由李伯陽
    先以所持用門號0000000000之行動電話或電話號碼00-00000
    00之市區電話與乙○○或甲○○所持用門號0000000000之行
    動電話（按該門號之行動電話係乙○○所有，惟於95年3 月
    間某日交由甲○○使用並作為共同販賣毒品聯絡之用）聯絡
    ，雙方談妥買賣價格為1 小包毒品1000元，及交付之時間、
    地點後，李伯陽即依約前往約定地點，即高雄縣鳳山市○○
    ○路五甲派出所旁的7-11超商外或乙○○、甲○○二人前揭
    租屋處或五甲家樂福附近之公園前，由乙○○或甲○○將1
    小包之海洛因或甲基安非他命交給李伯陽，以1 小包海洛因
    1000元、1 小包甲基安非他命1000元之價格，連續販賣海洛
    因及甲基安非他命各5 次予李伯陽，前後共販賣海洛因、甲
    基安非他命各5000元給李伯陽，共計得款10000 元。(二)自95
    年2 月間某日起至同年3 月間某日止，由李志良先以所持用
    門號0000000000之行動電話與乙○○所持用門號0000000000
    之行動電話聯絡毒品交易事宜，再由乙○○委由甲○○將1
    小包之甲基安非他命持至交易地點，即高雄縣鳳山市○○○
    路五甲派出所旁的7-11超商外或在乙○○、甲○○二人之租
    屋處，以1000元之價格販賣予李志良，或由乙○○叫李志良
    直接撥給其交付甲○○持用門號0000000000之行動電話，談
    妥交易毒品事宜後，再由甲○○依約至上開地點，以1 小包
    1000元之價格，販賣甲基安非他命予李志良，前後共3 次，
    乙○○、甲○○共同販賣甲基安非他命給李志良共計得款30
    00元。
四、嗣於95年3 月30日上午10時15分許，經警持搜索票前往高雄
    縣鳳山市○○○路451 巷5 弄15號搜索，當場在上址1 樓查
    獲甲○○，並自其身上查扣乙○○所有交給甲○○供本件販
    賣毒品使用門號0000000000之行動電話，始悉上情。
五、案經高雄市政府警察局三民第二分局移請台灣高雄地方法院
    檢察署檢察官偵查起訴。
    理  由
壹、證據能力方面：
一、按被告以外之人於檢察事務官、司法警察官或司法警察調查
    中所為之陳述，與審判中不符時，其先前之陳述具有較可信
    之特別情況，且為證明犯罪事實存否所必要者，得為證據，
    刑事訴訟法第159 條之2 定有明文。證人陳欽斌、李志良、
    李伯陽於原審審理時所為證述內容與渠等在警詢所述不同，
    經查，證人陳欽斌、李志良、李伯陽三人於警詢之證述，依
    渠等警詢筆錄之記載內容，均係採取一問一答方式，且渠等
    於警詢之供述較接近案發時點，記憶應較為清晰，憑信性甚
    高，況渠等警詢當時復未直接面對被告，壓力較小，較有可
    能據實陳述，況渠等於警詢所為證述之內容，與監聽譯文之
    內容互核一致，益徵渠等於本院審理時所為之陳述，或係時
    隔較久，業已遺忘部分案發情節，或為袒護被告或懼恐被告
    對渠等不利等因素而所為之託詞，信憑性甚低。故本院認渠
    等於警詢之陳述，基於發見真實之需求，且為證明犯罪事實
    之存否所必要，而上開證據之取得過程並無瑕疵，且與本案
    待證事實間具有相當之關聯性，以之為被告乙○○、甲○○
    2 人於本案中之證據尚無不當。是揆諸上揭說明，證人陳欽
    斌、李志良、李伯陽於警詢之陳述，本院認符合刑事訴訟法
    第159 條之2 之情形而有證據能力。
二、按被告以外之人於偵查中向檢察官所為陳述，除顯有不可信
    之情況者外，得為證據，同法第159 條之1 第2 項定有明文
    。本件證人陳欽斌於檢察官偵查中所為之陳述，業經依法具
    結（偵卷第115 頁），且經原審法院傳訊到庭行交互詰問，
    充分賦予當事人及辯護人詰問之機會，另證人亦未曾提及檢
    察官在偵查時有不法取供之情形，或反對該項證述具有證據
    能力之情形，當事人或辯護人亦未釋明上開供述有顯不可信
    之情況，依上說明，證人陳欽斌於偵查中之證言自有證據能
    力。
三、本件高雄市政府警察局三民第二分局依據臺灣高雄地方法院
    檢察署核發之通訊監察書所進行之監聽錄音，係屬電磁紀錄
    ，非為供述證據（至依據該錄音所生之通訊監察譯文，則係
    製作該譯文之人於審判外之書面陳述），而該等監聽錄音既
    經正當法律程序取得，有臺灣高雄地方法院檢察署95年雄檢
    博調監字第380 、636 號通訊監察書暨電話附表各2 份在卷
    可據（警(二)卷第30至33頁參照），且與本案之相關待證事實
    具有關連性，自應有證據能力，得為本案之證據。
貳、實體方面：
一、訊據上訴人即被告乙○○固坦承：伊綽號『大打仔』，門號
    0000000000、0000000000之行動電話都是伊在使用，曾於95
    年3 月間將門號0000000000之行動電話借給甲○○使用之事
    實，惟矢口否認販賣毒品之犯行，辯稱：我從來沒有賣過毒
    品給李志良、陳欽斌、李伯陽，我只有和李志良、陳欽斌、
    李伯陽有一同出資購買毒品施用，及因為我與藥頭交情較好
    ，可以拿到較好的毒品，所以陳欽斌若要購買毒品，會打電
    話給我，請我跟藥頭拿云云；被告甲○○亦坦承門號000000
    0000之行動電話是乙○○交給伊使用，李伯陽、李志良曾打
    電話給伊等情，惟矢口否認有與乙○○共同販賣第一、二級
    毒品之犯行，辯稱：李志良、李伯陽有打電話給我，是要邀
    我一起買海洛因，但後來沒有一起買，李伯陽也曾經打電話
    要向我買甲基安非他命，但我告訴他說我沒有甲基安非他命
    云云。
二、經查：
  (一)犯罪事實二有關被告乙○○連續販賣海洛因給證人陳欽斌部
    分：
  1.被告乙○○自94年6 月1 日起迄95年2 月底止，連續販賣第
    一級毒品海洛因予陳欽斌之事實，業據證人陳欽斌於警詢中
    指稱：「門號0000000000之行動電話是我於94年6 月1 日申
    請使用，我都先以上揭門號之行動電話與乙○○所使用門號
    00 00000000 之行動電話聯絡，以每包1000元價格，每月約
    5 、6 次向綽號『大打仔』之乙○○購買海洛因，約在高雄
    市○○○路家樂福附近之輪胎店旁的公園外，或在高雄市前
    鎮區興仁國中附近的巷口，一手交錢一手交貨；警方提示門
    號0000000000之行動電話95年2 月23日16時41分之監聽譯文
    內容是我要向他（指乙○○）買海洛因1000元，並欠他1000
    元，但他說現在沒有辦法讓我欠的意思；警方提示門號0000
    000000之行動電話同日晚間23時16分之監聽譯文內容是我問
    乙○○海洛因進貨沒，他回答說已經進貨，我說可不可以再
    多欠1000元，等初五領薪水就全部還他，他說好，我就過去
    輪胎店跟他拿海洛因1000元。」等語（見警(二)卷第14至18頁
    ）；其於檢察官偵訊時亦具結證稱：「我所吸食海洛因是打
    門號0000000000之行動電話向綽號『大打仔』乙○○買的，
    他若是有毒品的話，就會馬上約定交易地點，他如果手上沒
    有貨就只好作罷，一個月約有5 、6 次。」等語（見偵卷第
    116 至117 頁），復有被告乙○○當時所持用0000000000之
    行動電話與證人陳欽斌所持用門號0000000000之行動電話之
    監聽譯文內容即(1)主（即陳欽斌）：二千先還你，再跟你拿
    一個好嗎？被（即乙○○）：好。主：我在輪胎店這。被：
    好（95年2 月20日21時13分）；(2)主：你現在你那有嗎？被
    ：有。主：我先拿一個。被：好，你過來五甲這再打（95年
    2 月21日11時45分）；(3)主：我在公園這等你，還是騎進去
    ？被：你找我的車，在雨刷上面。主：貨車嗎？被：對。主
    ：好（95年2 月21日12時13分）；(4)被：要到了啦。主：那
    我去哪？被：輪胎店，你要拿多少？主：我一領，再欠一。
    被：我現在沒有辦法給你欠。主：好（95年2 月23日16 時
    41分）；(5)主：有進來嗎？被：有。主：可以欠一下嗎？被
    ：沒有辦法，我也只有拿半半的回來。主：一張就好了。被
    ：你欠我四張了，這樣就是五張了。主：我初五領錢。被：
    好啦。主：我過去拿了（95年2 月23日23時16分）（見警(二)
    卷第21頁）在卷可稽，是證人陳欽斌上開證稱，應有事實依
    據，並非攀誣之詞，當可採信。
  2.證人之陳述有部分前後不符，或相互間有所歧異時，究竟何
    者為可採，法院仍得本其自由心證予以斟酌，非謂一有不符
    或矛盾，即應認其全部均為不可採信（最高法院74年台上字
    第1599號判例參照）。證人陳欽斌於原審審理時雖改口稱：
    我是跟乙○○一起合買海洛因，我們一個人出500 元，我都
    到五甲路家樂福附近公園或公園旁向乙○○拿毒品，每次都
    是我跟乙○○各出500 元，有時他有錢會先買回來云云（見
    原審(一)卷第119 至124 頁）。證人陳欽斌對於是否向被告乙
    ○○購買海洛因之前後陳述不一，與法院審理中改稱：每次
    都與乙○○合資購買海洛因乙節，除核與前揭監聽譯文之內
    容不符外，更與常理不符，蓋政府機關多年查緝毒品犯罪，
    無論持有、轉讓、販賣等俱以刑責相究，此乃社會大眾週知
    之事實，以被告乙○○之年齡、知識程度，當無不知之理，
    佐以證人陳欽斌與被告乙○○之通話監聽譯文內容，悉以代
    號或密語，例「半半」即指半錢的一半，一張指1000元，欠
    一指欠一次500 元，業具證人陳欽斌於原審審理時證述屬實
    （見原審(一)卷第120 至121 頁）等節以觀，顯見被告乙○○
    與證人陳欽斌前揭監聽譯文內容所討論者，俱與毒品交易有
    關，唯恐遭警監聽查獲，遂刻意以代號或密語聯絡，以圖逃
    避檢警查緝。故證人陳欽斌於原審所述，顯係事後刻意迴護
    被告乙○○而為不實之陳詞，故應認證人陳欽斌先前於警詢
    、偵訊中所為之陳述，較堪採信。
  3.又證人陳欽斌證述被告乙○○連續販賣海洛因之起迄時間，
    於警詢中陳稱：自94年5 月開始等語（見警(二)卷第15頁），
    及於偵訊中改稱：自94年4 月間起（見偵卷第117 頁），前
    後不一，但證人陳欽斌於警詢、偵訊中均稱以其所使用門號
    0000000000之行動電話與乙○○聯絡（見警(二)卷第16頁、偵
    卷第117 頁），而上揭行動電話證人陳欽斌係於94年6 月1
    日開始申請使用，業經證人陳欽斌於警詢中證述在卷（見警
    (二)卷第15頁），衡情證人陳欽斌以上揭行動電話與被告乙○
    ○聯絡交易毒品之時間，應自該日開始，始符常情，故就證
    人陳欽斌與被告乙○○交易毒品海洛因之時間，顯係自94年
    6 月1 日起，較合事實。至於最後一次販賣時點，證人陳欽
    斌雖於偵訊時證稱：「最後一次向被告乙○○購買海洛因是
    在95年3 、4 月間。」等語（見偵卷第117 頁），然被告乙
    ○○雖先後陳稱：「於95年2 月或95年3 月間已將上揭門號
    之行動電話交給甲○○，之後到案發前一直由甲○○使用。
    」等語（見警(二)卷第4 頁、原審(一)卷第50頁），且從證人陳
    欽斌歷次之陳述內容來看，其都以所持用上揭門號之行動電
    話與被告乙○○聯絡，並未曾與被告甲○○聯絡交易毒品情
    事，且95年3 月間並無證人陳欽斌以門號0000000000之行動
    電話與被告乙○○或甲○○所持用門號0000000000之行動電
    話聯絡交易毒品情事，顯見被告乙○○最後一次販賣海洛因
    給證人陳欽斌之時間應在95年2 月底，較與事實相符；至於
    被告乙○○販賣海洛因給證人陳欽斌之次數究竟為何，審酌
    證人陳欽斌於警詢、偵訊時均一再陳稱：一個月約5 、6 次
    （見警(二)卷第16頁、偵卷第117 頁），及依卷附證據認定被
    告乙○○與證人陳欽斌交易毒品之時間自94年6 月1 日起迄
    95 年2月底，以較有利於被告乙○○之方法計算，被告乙○
    ○販賣海洛因給證人陳欽斌至少應有45次（即自94年6 月1
    日起迄95年2 月底止，共9 個月，每月5 次，共計45次），
    每次1 小包1000元，共計得款45,000元，被告乙○○連續販
    賣海洛因予證人陳欽斌之事實，應堪認定。
  (二)犯罪事實三、(一)有關被告乙○○、甲○○共同連續販賣海洛
    因、甲基安非他命給李伯陽部分：
  1.被告乙○○、甲○○自95年2 月間某日起至同年3 月23日止
    ，共同連續販賣海洛因、安非他命予李伯陽之事實，業據證
    人李伯陽於警詢中指稱：「我大約自95年2 月起，向綽號『
    大打仔』之乙○○、綽號『清哥』之甲○○購買海洛因及安
    非他命，平均每天2 、3 次，1 次買1000元，我先以門號00
    00000000之行動電話或電話號碼00-0000000之市區電話，撥
    打乙○○所持用門號0000000000之行動電話聯絡，後來甲○
    ○於95年3 月初開始持用上揭門號之行動電話，約在乙○○
    、甲○○位於高雄縣鳳山市○○○路451 巷租屋處附近或五
    甲家樂福附近交易，及警方所提示95年3 月23日22時29分之
    監聽譯文是我向甲○○買安非他命1000元，在他高雄縣鳳山
    市○○○路45 1巷之租屋處，要我過去拿，同年月7 日之監
    聽譯文則是要向乙○○買1 錢的海洛因，乙○○說他當時沒
    有那麼多，同年月24日之監聽譯文則是我之前向甲○○拿海
    洛因有欠他錢，要拿錢還他。」等語（見警(二)卷第25頁），
    及在原審審理時證稱：「我從95年2 月起向乙○○買毒品，
    海洛因、安非他命都有，約各5 次，都在他們住處及家樂福
    附近的公園交易，約2 天買1 次，每次都買1000元，他們二
    人都會拿貨來，有時由其中一人拿毒品給我，警方提示95年
    3 月23日那通監聽譯文是我向乙○○買安非他命1000元，但
    那次是甲○○接電話後拿下來。」等語（見原審(一)卷第11 3
    至118 頁）可證，核與被告乙○○自承門號0000000000之行
    動電話都是伊在使用，但後來有借給甲○○使用等語（見原
    審(二)卷第51頁）相符，復有被告乙○○、甲○○分別使用門
    號0000000000之行動電話交易毒品時之監聽譯文內容，即(1)
    主（即李伯陽）：生哥（係清哥之誤），我等一下過去跟你
    拿一張，硬的。被（即甲○○）：你那位？主：伯陽。被：
    好，不然你就來這（95年3 月23日22時29分26秒）；(2)主：
    清哥，我等一下拿錢過去。被：好。（95年3 月24日18時44
    分03秒）（見警(二)卷第29頁）在卷可稽。又證人李伯陽對於
    向被告乙○○、甲○○購買海洛因、甲基安非他命之次數前
    後陳述雖有不一（詳後述），但對於確實向被告乙○○、甲
    ○○購買海洛因、甲基安非他命毒品之事實，則始終相符，
    足認其證稱向被告乙○○、甲○○二人以上揭門號00000000
    00之行動電話購買海洛因、甲基安非他命之證述，應屬可採
    。
  2.至於證人李伯陽於證述向被告乙○○、甲○○購買海洛因、
    甲基安非他命之次數、金額究竟為何？茲審酌證人李伯陽於
    警詢時陳稱：「次數太多已記不清楚，平均每天買2 到3 次
    ，每次1000元，大都買海洛因，偶爾會買安非他命。」等語
    （見警(二)卷第26頁），及於原審審理時證稱：從95年2 月起
    到3 月底止，買幾次已經忘了，不可能每天買，約2 天買1
    次，總共買10幾次，每次都買1000元，安非他命約5 次。」
    等語（見原審(一)卷第11 6至118 頁）。參以證人李伯陽於警
    詢中所述「平均每天2 、3 次」乙語，除經其本人在原審審
    理時認為不可能而當庭否認外，揆諸上揭通聯紀錄及監聽譯
    文顯示，證人李伯陽亦無1 天內與被告乙○○、甲○○密集
    通話聯絡交易毒品2 、3 次之情事。再者，證人李伯陽對於
    向被告乙○○、甲○○購買海洛因、甲基安非他命之確切次
    數為何，從警詢中回答：「次數太多，我已記不清楚。」等
    語（見警(二)卷第26頁），及原審審理時證稱：「買了幾次我
    忘了，我沒有每天買，約2 天買1 次，總共買了10幾次，安
    非他命約5 次。」等語（見原審(一)卷第116 、118 頁），故
    以最有利於被告之次數計算，應認被告乙○○、甲○○共同
    連續販賣海洛因、甲基安非他命給證人李伯陽各有5 次，每
    次均為1000元，分別得款5000元、5000元，是被告乙○○、
    甲○○共同連續販賣海洛因、甲基安非他命給證人李伯陽之
    犯行，應堪認定。
  (三)犯罪事實三、(二)有關被告乙○○、甲○○共同連續販賣甲基
    安非他命給李志良部分：
  1.被告乙○○、甲○○自95年2 月份起至同年3 月間某日止，
    共同連續販賣甲基安非他命予李志良之事實，除業據證人李
    志良於警詢中指稱：「我大約自95年2 月起，向綽號『大打
    仔』之乙○○以每包1000元價格，一共購買3 、4 次，我先
    以門號0000000000之行動電話與乙○○所持用門號前面是09
    20後面是692 之行動電話聯絡約見面，過一段時間，他就叫
    綽號『老清』之甲○○拿給我，或叫我另外打門號00000000
    00之行動電話給甲○○，我們都約在高雄縣鳳山市○○○路
    五甲派出所附近7-11超商外交易等語可證（見警(二)卷第9 至
    10頁）外，復與被告乙○○自承門號0000000000、00000000
    00之行動電話原先都是伊在使用，但門號0000000000（按應
    係0000000000之誤載）之行動電話後來借給甲○○使用（見
    警(二)卷第4 頁）乙節相符。
  2.另參以證人李志良與被告乙○○、甲○○彼此間並無仇恨（
    見警(二)卷第5 、10頁），除業據證人李志良、被告乙○○自
    承在卷外，被告甲○○自案發後迄本院審結前，亦從無與證
    人李志良有任何仇恨之抗辯，衡情證人李志良警詢時當無構
    陷被告乙○○、甲○○二 人入罪之可能。
  3.再者，從證人李志良所使用門號0000000000之行動電話與被
    告乙○○、甲○○所使用門號0000000000之行動電話交易毒
    品時之監聽譯文內容，即主（即李志良）：你那可還有硬的
    ？被（即甲○○）：我這沒有（95年3 月27日12時45分48秒
    ）（見原審(二)卷第20頁）內容觀之，證人李志良主動撥打找
    被告甲○○，內容屢以代號或密語討論毒品交易事宜以觀，
    證人李志良當時確有向被告甲○○購買毒品之事實，可堪認
    定。
  4.又被告乙○○、甲○○共同連續販賣甲基安非他命予證人李
    志良之次數、金額究竟為何？茲審酌證人李志良於警詢時所
    稱：「每次1 包1000元，一共購買約3 、4 次左右。」等語
    （見警(二)卷第9 頁背面），事後於原審審理時，除否認向被
    告乙○○、甲○○購買甲基安非他命外，並陳稱：「我們拿
    藥（指毒品）通常1 次都是拿1000元，有打電話給甲○○3
    、4 次。」等語（見原審(一)卷第183 、184 頁），以最有利
    於被告之次數計算，應認被告乙○○、甲○○共同連續販賣
    甲基安非他命給證人李志良有3 次，共計得款3000元，被告
    乙○○、甲○○此部分之犯行，應堪認定。
  (四)邇來政府為杜絕毒品氾濫，毒害人民甚深，再三宣導教民眾
    遠離毒品、媒體之報導既深且廣，對於毒品之禁絕，應為民
    眾所熟悉。又政府對於查緝施用、轉讓及販賣毒品無不嚴格
    執行，且販賣毒品罪更係重罪，設若無利可圖，衡情一般持
    有毒品者，當不致輕易將持有毒品交付他人。況且，第一級
    毒品海洛因、第二級毒品甲基安非他命價格不貲，而該販賣
    行為係屬違法行為，非可公然為之，亦無公定之價格，不論
    任何包裝，均可任意分裝增減分量，每次買賣價量，亦可能
    隨時依雙方間之關係深淺、資力、需求量及對行情之認知、
    來源是否充裕、查緝是否嚴緊，購買者被查獲時供述購買對
    象之可能性風險之評估等，因而異其標準，並機動調整，非
    可一概而論，是販賣之利得除經坦承犯行或價量俱臻明確外
    ，委難查得實情，販賣之人從價差或量差中牟利方式雖異，
    其意圖營利之非法販賣行為則一，綜此足見本件被告二人上
    開販賣毒品所為，主觀上確有牟利意圖之事實，應堪認定。
  (五)綜上所述，被告乙○○、甲○○上揭所辯，無非卸責，不足
    採信。被告二人上揭販賣第一級毒品海洛因及販賣第二級毒
    品之犯行，均堪認定。
三、查海洛因、甲基安非他命分別係屬毒品危害防制條例第2 條
    第2 項第1 、2 款規定之第一、二級毒品。核被告二人所為
    ，均係犯毒品危害防制條例第4 條第1 項、第2 項之販賣第
    一級毒品海洛因罪及販賣第二級毒品甲基安非他命罪（按被
    告行為後，其中販賣第二級毒品甲基安非他命罪之條文中關
    於罰金刑最低額部分，依95年7 月1 日修正生效後之刑法第
    33 條 第5 款規定為「罰金：新台幣一千元以上，以百元計
    算之」，較舊法所定罰金最低額為「銀元一元以上」為重，
    經比較新舊法之結果，自以修正前規定較有利於行為人，是
    依刑法第2 條第1 項前段規定，應適用行為時之法律）。被
    告二人持有第一級毒品海洛因、第二級毒品甲基安非他命之
    低度行為，均為販賣第一級毒品及第二級毒品之高度行為所
    吸收，均不另論罪。又被告二人就上揭販賣第一級毒品海洛
    因及第二級毒品甲基安非他命予李伯陽之犯行及販賣第二級
    毒品甲基安非他命予李志良之部分犯行，均有犯意之聯絡及
    行為之分擔，皆為共同正犯（按被告行為後，95年7 月1 日
    修正施行之刑法第28條由『二人以上共同實施犯罪之行為者
    ，皆為正犯』，修正為『二人以上共同實行犯罪之行為，皆
    為正犯』，即已限縮於共同實行犯罪行為者始成立共同正犯
    ，排除陰謀犯、預備犯共同正犯，是新舊法就共同正犯之範
    圍因此有所變動，自屬行為後法律有變更，而非僅屬文字修
    正，因而比較新舊法結果，以新法較被告有利，故以裁判時
    之法律為據）。被告二人先後多次販賣第一級毒品海洛因、
    第二級毒品甲基安非他命之數行為，時間緊接，所犯構成要
    件相同之罪，顯係基於概括犯意為之，均為連續犯，應均依
    修正前刑法第56條之規定以一罪論（按被告行為後，刑法第
    56 條 連續犯之規定，業於94年1 月7 日修正公布刪除，並
    於95 年7月1 日施行，則被告之犯行，因行為後新法業已刪
    除連續犯之規定，此刪除雖非犯罪構成要件之變更，但顯已
    影響行為人刑罰之法律效果，自屬法律有變更，依新法第2
    條第1 項規定，比較新、舊法結果，仍應適用較有利於被告
    之行為時法律即舊法論以連續犯）。被告二人上揭所犯販賣
    第一級毒品海洛因、販賣第二級毒品甲基安非他命二罪，犯
    意各別，行為互異，應分論併罰。又被告甲○○有如犯罪事
    實一所載之前科，有台灣高等法院被告前科紀錄表在卷可查
    ，是其於5 年內故意再犯本案連續販賣第一、二級毒品罪，
    均為累犯（被告於5 年以內再故意犯本件有期徒刑以上之罪
    ，不論依修正前之刑法第47條，或修正後之刑法第47條第1
    項之規定，均構成累犯，對被告而言並無有利或不利之情形
    ，自不生新舊法比較之問題，逕依現行刑法第47條，論以累
    犯）。又被告甲○○係屬累犯，及被告乙○○、甲○○因共
    同連續販賣第一、二級毒品罪而屬連續犯等事由，依法本應
    加重其刑，惟因其中販賣第一級毒品部分之法定刑為死刑或
    無期徒刑，依法均不得加重其刑；另所犯販賣第二級毒品部
    分，其中法定刑最重本刑為無期徒刑部分亦不得加重，是被
    告二人雖依修正前刑法第56條；被告甲○○另應依修正前刑
    法第47條第1 項等規定，應遞加重其刑，但亦僅得就有期徒
    刑及併科罰金刑部分加重之。又被告乙○○販賣第一級毒品
    之對象僅二人；被告甲○○販賣第一級毒品對象僅一人，販
    賣所得不高，所獲取之利益非鉅，與長期並大量販賣毒品之
    大毒梟相互比較，對社會治安及國民健康之危害顯然較輕，
    倘仍均遽處以法定本刑之最低刑度即無期徒刑，實屬情輕法
    重，且難謂符合罪刑相當性及比例原則，在客觀上足以令人
    感覺過苛而予以同情，是被告二人就販賣第一級毒品罪部分
    均依刑法第59條之規定減輕其刑（比較修正前、後刑法第64
    條第2 項、第65條第2 項有關死刑、無期徒刑減輕之規定，
    以修正前之規定較有利於被告，爰仍依行為時之法律處斷）
    。
四、原審據以論處被告二人罪刑，固非無見；惟查：電信公司出
    租行動電話門號予消費者使用時，即同時附帶提供SIM 卡給
    消費者做為門號使用之介面，故電信公司接受消費者申辦門
    號並將該門號開通上線時，即將SIM 卡之所有權移轉予消費
    者，是原審認門號0000000000號行動電話之SIM 卡非屬共犯
    乙○○所有，而不予沒收乙節，容有未恰。被告二人上訴意
    旨否認犯罪，指摘原判決不當，為無理由；惟原判決既有上
    開可議之處，自應由本院將原判決撤銷改判。爰審酌被告乙
    ○○、甲○○連續多次販賣海洛因、甲基安非他命給他人，
    危害社會大眾健康生命，且犯後猶飾詞卸責，惟念其等販賣
    毒品所得非鉅，且販毒數量不多，及被告甲○○參與時間較
    短，情節較輕等一切情狀，分別就被告乙○○販賣第一級毒
    品部分量處有期徒刑12年；販賣第二級毒品部分量處有期徒
    刑8 年。被告甲○○販賣第一級毒品部分量處有期徒刑10年
    ；販賣第二級毒品部分量處有期徒刑7 年6 月；又依被告2
    人販賣第一級毒品之犯罪性質，認均有褫奪公權之必要，併
    分別宣告褫奪公權如主文所示，並定被告乙○○應執行有期
    徒刑18年，褫奪公權6 年；甲○○應執行有期徒刑16年，褫
    奪公權5 年。扣案門號0000000000及未扣案門號0000000000
    之行動電話各1 支（均含SIM 卡），均為被告乙○○所有，
    業據被告乙○○自承（見警(二)卷第4 頁）及被告甲○○供述
    （見警(一)卷第7 頁）在卷，且上揭門號0000000000之行動電
    話為被告2 人與陳欽斌、李伯陽、李志良；門號0000000000
    之行動電話則做為被告乙○○與李志良聯絡接洽交易毒品之
    用，並有上開監聽譯文在卷足佐，上揭門號0000000000、00
    00000000之行動電話既為共同被告乙○○所有並供本案犯罪
    所用之物，已堪認定，爰均應依毒品危害防制條例第19條第
    1 項宣告沒收；至於門號0000000000之行動電話雖未扣案，
    然現尚無證據證明其已滅失，仍應依毒品危害防制條例第19
    條第1 項規定宣告沒收，如全部或一部不能沒收時，追徵其
    價額或以其財產抵償之。又被告二人共同販賣第一級毒品予
    李伯陽所得之財物5000元、第二級毒品予李伯陽所得之財物
    5000元、共同販賣第二級毒品予李志良所得之財物3000元，
    應依毒品危害防制條例第19條第1 項規定及共犯理論宣告由
    被告二人連帶沒收，如全部或一部不能沒收時，以被告二人
    之財產抵償之。被告乙○○販賣第一級毒品予陳欽斌所得之
    財物45,000元，應依毒品危害防制條例第19條第1 項規定宣
    告沒收，如全部或一部不能沒收時，以其財產抵償之。至扣
    案與本案犯罪無關甲○○所有不詳門號之行動電話1 支、現
    金11,500元，及在上址2 樓扣得之塑膠鏟管1 支、安非他命
    吸食器1 組及另在上址4 樓扣得之殘渣袋3 個、分裝袋21個
    、海洛因3 包、安非他命吸食器1 組，俱為證人林福添所有
    ，又4 樓冰箱上扣得磅秤1 個，則係證人蔡天文的配偶所有
    ，業經證人林福添證述在卷（見原審(二)卷第31至36頁），且
    無證據證明與本案有關，爰不併為沒收之諭知。
五、公訴意旨另略以：乙○○自「94年4 月份起至同年5 月31日
    止」、「自95年3 月1 日起至同年4 月止」，在高雄縣鳳山
    市○○○路家樂福附近公園外或高雄市前鎮區興仁國中附近
    巷口，以每月出售5 、6 次之頻率，販賣每包1000元價格之
    海洛因予陳欽斌，因認被告乙○○此部分亦涉毒品危害防制
    條第第4 條第1 項販賣第一級毒品罪嫌等語，惟因並無證據
    證明被告乙○○販賣第一級毒品予陳欽斌之時間係起於94年
    4 月間及最後一次販賣時間係在95年4 月間，如上所述，本
    應就此部分為無罪之諭知，惟公訴人認此部分與上開起訴經
    論罪科刑部分有修正前連續犯之裁判上一罪關係，故不另為
    無罪之諭知，附此敘明。
六、被告乙○○經合法傳喚，無正當理由不到庭，爰不待其陳述
    ，逕行判決。
據上論斷，應依刑事訴訟法第369 條第1 項前段、第364 條、第
299 條第1 項前段、第371 條，毒品危害防制條例第4 條第1 項
、第2 項、第19條第1 項，刑法第2 條第1 項前段、第11條、第
37條第2 項、第47條第1 項、第59條，修正前刑法第28條、第56
條、第51條第5 款，判決如主文。
本案經檢察官王登榮到庭執行職務。
中    華    民    國    97    年    7    月     17    日
                  刑事第四庭審判長    法  官  蕭權閔
                                      法  官  陳吉雄
                                      法  官  吳進寶
以上正本證明與原本無異。
如不服本判決應於收受本判決後10日內向本院提出上訴書狀，其
未敘述上訴理由者，並得於提起上訴後10日內向本院補提理由書
狀（均須按他造當事人之人數附繕本）「切勿逕送上級法院」。
中    華    民    國    97    年    7    月     17    日
                                      書記官  林佳蓉
附錄本判決論罪科刑法條：
毒品危害防制條例第4 條：
製造、運輸、販賣第一級毒品者，處死刑或無期徒刑；處無期徒
刑者，得併科新台幣1千萬元以下罰金。
製造、運輸、販賣第二級毒品者，處無期徒刑或7 年以上有期徒
刑，得併科新台幣7 百萬元以下罰金。
製造、運輸、販賣第三級毒品者，處5 年以上有期徒刑，得併科
新台幣5 百萬元以下罰金。
製造、運輸、販賣第四級毒品者，處3年以上10年以下有期徒刑
，得併科新台幣3百萬元以下罰金。
製造、運輸、販賣專供製造或施用毒品之器具者，處1年以上7年
以下有期徒刑，得併科新台幣1百萬元以下罰金。


司法院資訊處製作；財團法人民間司法改革基金會備份。
